【裁判字號】    95,保險,44
【裁判日期】    951215
【裁判案由】    給付保險金
【裁判全文】
臺灣臺中地方法院民事判決  95年度保險字第44號
原      告  丙○○
                      弄23號.
訴訟代理人  戊○○
                      弄23號.
被      告  丁○○○保險股份有限公司
法定代理人  甲○○
訴訟代理人  乙○○
上列當事人間請求給付保險金事件，經本院於95年11月15日言詞
辯論終結，判決如下：
    主    文
被告應給付原告新台幣壹萬元。
原告其餘之訴駁回。
訴訟費用由原告負擔。
本判決原告勝訴部分得假執行，但被告以新台幣壹萬元為原告預
供擔保，得免為假執行。
原告其餘假執行之聲請駁回。
    事實及理由
壹、原告起訴主張：原告以訴外人劉榮山（原告之子）為被保險
    人，以原告為受益人，於民國92年9月1日，向被告投保「新
    光長福終身壽險」，保險金額新台幣（下同）10000元，並
    附有「新光平安意外傷害險」與「綜合保障」二附約，保險
    金額均為500000元。訴外人劉榮山於94年6月20日意外身故
    ，原告於94年7月8日送件，向被告請領保險金，詎被告藉詞
    拒不給付，爰依保險契約請求被告給付0000000元及自94年7
    月24日起至清償日止，按年利率10%計算之利息。
貳、被告關於兩造間之保險契約存在、及保險金額均不爭執，但
    辯稱：上開終身壽險部分，被告自始即願給付，係因附約部
    分有爭執，原告拒絕受領該部分給付。又本件事故之發生，
    係肇因於被保險人之犯罪行為，依系爭保險契約約定（「新
    光平安意外傷害險」附約條款第12條第1項第3款、「綜合保
    障」附約條款第14條第1項第3款），保險人不負給付保險金
    之責任。並聲明：請求駁回原告之訴及假執行之聲請，如受
    不利判決，願供擔保，請准宣告免為假執行。
參、法院之判斷：
一、原告勝訴部分：
    就原告請求「終身壽險」理賠金10000元部分，被告對此並
    無爭執，且先前曾為給付，但遭原告退還，有原告提出之簡
    覆表一件在卷可憑。從而，原告此部分請求應予准許。
二、原告敗訴部分：
(一)、前開理賠金之利息部分，因係原告將之退還被告，故原告請
    求給付遲延利息，並無理由，應予駁回。
(二)、按被保險人故意自殺或因犯罪行為所致傷害、殘廢或死亡，
    保險人不負給付保險金額之責任。保險法第133條定有明文
    。
(三)、本件兩造間之保險契約附約條款（如上述），亦有與上開保
    險法條文相同之約定（被保險人直接因下列事由致成死亡或
    殘廢時，本公司不負給付保險金的責任。．．．三、被保險
    人犯罪行為）。此有被告提出之保單條款在卷可稽，應堪信
    為真正。
(四)、查本件被保險人劉榮山於94年6月20日死亡，經報請檢察官
    相驗，確認其死因為藥物中毒（嗎啡），有台灣台中地方法
    院檢察署94相字第1018號相驗屍體證明書可憑，復經本院依
    職權調取上開相驗卷宗查閱屬。
(五)、原告雖主張劉榮山係遭第三人殺害及栽贓云云，惟未能舉證
    以實其說。且檢察官採集死者劉榮山之血液及在其房間內扣
    得四袋疑示殘留毒品之物，送法務部調查局檢驗，確定血液
    內含總嗎啡0.362ｕｇ/ml及袋內含有第一級毒品海洛因殘留
    ，此有調查局94年8月15日調科壹字第09400363821號檢驗通
    知書附於相驗卷可憑。此外，尚在死者房內扣得針筒包裝袋
    、鬆緊帶等通常供施打毒品所用之物品，再者，死者左腕部
    亦有新針孔（相片附於相驗卷內第20頁、相驗屍體驗斷書亦
    有記載），末查，被保險人前因施用第一級毒品經法院判處
    有期徒刑7月確定在案，入監執行後於死亡當日始因服刑屆
    滿出獄，此有原告提出之本院92年度訴字第2773號、台灣高
    等法院台中分院93上訴字第346號判決可稽，且據死者之父
    即本件原告訴訟代理人於檢察官相驗時陳述甚詳。檢察官問
    及有無認為有他殺嫌疑時，其答稱「沒有感覺」（見相驗卷
    第28頁背面），凡此，均足證劉榮山係因施用毒品之犯罪行
    為而死亡。
(六)、綜上所述，依據保險法第133條及兩造間保險契約條款約定
    ，被告均無給付原告保險金之責任，原告請求此部分保險金
    0000000元及遲延利息，於法無據，應予駁回。
三、上開原告勝訴部分，金額未逾500000元，依民事訴訟法第
    389條第1項第5款，應依職權宣告假執行。原告之訴遭駁回
    部分，其假執行之聲請亦失依附，應併予駁回之。
肆、結論：本件原告之訴為一部有理由，一部無理由，依民事訴
    訟法第79條、第385條第1項第5款，判決如主文。
中    華    民    國    95    年    12    月    15    日
                  民事第四庭    法  官    曹宗鼎
正本係照原本作成。
如對本判決上訴，須於判決送達後20日內向本院提出上訴狀。
中    華    民    國    95    年    12    月    15    日
                                書記官


司法院資訊處製作；財團法人民間司法改革基金會備份。
